臺灣臺北地方法院簡易民事判決
110年度北簡字第14451號
原      告  弈達室內裝修有限公司

法定代理人  江奕辰
訴訟代理人  邱歆茹
被      告  之餘國際室內裝修工程有限公司

法定代理人  李宜家
上列當事人間請求給付工程款事件，本院於民國110年10月19日
言詞辯論終結，判決如下︰
    主      文
原告之訴駁回。
訴訟費用新臺幣壹仟貳佰貳拾元由原告負擔。
    事實及理由
一、原告主張：原告承攬被告轉包位於基隆市○○○路000巷00號房
    屋（下稱A屋）及同巷120號房屋（下稱B屋）之裝修木作工
    程，承攬工程款數額分別為新臺幣（下同）132萬元及54萬
    元，共計186萬元；原告於民國109年9月16日經被告承諾後
    即積極備料進場施作，並於同年12月底已將木作工程全部施
    作完成，被告雖已依約給付B屋之工程款，然就A屋裝修木作
    工程（下稱系爭工程）卻尚有12萬元工程款未給付，原告雖
    多次催促被告給付剩餘工程款，並於110年4月22日寄發存證
    信函催告被告依約給付剩餘工程款12萬元，然被告卻以原告
    未完成裝修木作工程，請求給付餘款於理無據云云為由，拒
    絕給付剩餘工程款；實則系爭工程業經業主黃姿瑋驗收無誤
    ，並無任何瑕疵，被告上開所辯詢屬臨訟推託之詞，爰依民
    法第490條第1項、第505條第1項規定，起訴請求被告給付等
    語。並聲明：被告應給付原告12萬元，及自起訴狀繕本送達
    翌日起至清償日止，按年息5%計算之利息。
二、被告則以：本件兩造並未就A屋、B屋有成立任何工程合約，
    是訴外人吳智翔發包給原告，不是被告發包給原告，因為吳
    智翔是個人，並非公司，所以所有工程請款發票，是由原告
    向吳智翔請款，再由吳智翔將發票給被告公司，因兩造無系
    爭工程合約，且被告並未收到驗收完成通知及屋主應付之尾
    款，故無尚餘工程款12萬元未給付問題，不同意原告之請求
    等語，做為答辯。
三、得心證之理由：
　  原告主張其承攬被告轉包之系爭工程，已於109年12月底全
    部施作完成，被告尚有12萬元工程款未給付，雖經原告多次
    催促，被告均未置理，爰起訴請求給付等語，然為被告否認
    ，並以前揭情詞置辯。經查：
　㈠按稱承攬者，謂當事人約定，一方為他方完成一定之工作，
    他方俟工作完成，給付報酬之契約；報酬，應於工作交付時
    給付之，無須交付者，應於工作完成時給付之，民法第490
    條第1項、第505條第1項定有明文。次按債權契約具相對性
    ，除法律另有規定或其他特別情形外，僅對當事人發生效力
    （最高法院110年度台上字第1714號判決意旨參照）。契約
    不僅在當事人之紛爭作為當事人之行為規範，在訴訟中亦為
    法院之裁判規範（最高法院110年度台上字第214號判決意旨
    參照）。債權債務之主體，以締結契約之當事人為準，苟非
    締結契約之債務人，該契約債權人即不得基於契約對之請求
    履行債務（最高法院109年度台上字第2190號判決意旨參照
    ）。又當事人主張有利於己之事實者，就其事實有舉證之責
    任，但法律別有規定，或依其情形顯失公平者，不在此限，
    民事訴訟法第277條定有明文。民事訴訟如係由原告主張權
    利者，應先由原告負舉證之責，若原告先不能舉證，以證實
    自己主張之事實為真實，則被告就其抗辯事實即令不能舉證
    ，或其所舉證據尚有疵累，亦應駁回原告之請求（最高法院
    110年度台上字第1096號、109年度台上字第123號、108年度
    台上字第129號判決意旨參照）。
　㈡原告於起訴時，陳稱系爭工程係由被告轉包予原告等語（見
    本院卷第12頁），被告則辯稱兩造間未成立系爭工程合約，
    係吳智翔發包予原告等語（見本院卷第70頁）。按轉包係次
    承攬之謂，即將所承攬之工作全數交由第三人施作。為期節
    稅之目的，次承攬人要求其交易對象逕以原始承攬人為買受
    人開立統一發票，資為次承攬人向原始承攬人領取轉包工程
    款之用，並供作原始承攬人報稅核帳之憑證，乃商場交易上
    常有之現象，自不能因此即謂統一發票買受人欄上所記載之
    買受人，即與開立該統一發票者有直接之契約關係，或謂該
    買受人有表見代理之事實，而應負授權人責任（臺灣高等法
    院臺南分院95年度上字第52號判決意旨參照）。本件原告並
    未舉證證明其與被告間就系爭工程有簽立承攬契約，或舉證
    證明吳智翔有代理被告與原告締結系爭工程承攬關係之權限
    ，或被告有應負表見代理之授權人責任等情，以實其說，縱
    提出買受人為被告之統一發票佐證（見本院卷第21頁至第29
    頁)，惟參諸前開說明暨舉證責任分配原則，原告依承攬法
    律關係，請求被告給付工程款云云，於法仍非有據，不應准
    許。
　㈢至原告起訴時聲請訊問證人即業主黃姿瑋部分（見本院卷第1
    3頁），其應證事實乃在欲證明系爭工程已驗收完成並無瑕
    疵（見本院卷第14頁），惟此與原告係因未就兩造間就系爭
    工程有簽立承攬契約，或舉證證明吳智翔有代理被告與原告
    締結系爭工程承攬關係之權限，或被告有應負表見代理之授
    權人責任等情，盡舉證證明之責，致承擔不利益之結果，顯
    然不同。而不必要之證據方法，法院原可衡情捨棄，不為當
    事人聲請所拘束（最高法院110年度台上字第1100號、第431
    號判決意旨參照）。故本件自無訊問證人即業主黃姿瑋之必
    要，附此說明。　
四、綜上所述，原告起訴請求被告應給付12萬元，及自起訴狀繕
    本送達翌日起至清償日止，按年息5%計算之利息，為無理由
    ，應予駁回。
五、本件事證已臻明確，兩造其餘攻擊防禦及證據方法，於本判
    決結果不生影響，爰不一一論述。
六、訴訟費用負擔之依據：民事訴訟法第78條。本件訴訟費用額
    ，依後附計算書確定如主文所示金額。
中　　華　　民　　國　　110 　年　　11　　月　　9 　　日
                  臺北簡易庭    法  官  詹慶堂
計算書：
項　　　　目             金　額（新臺幣）　　備    註
第一審裁判費   　 　　   1,220元
合　　　　計　　　       1,220元
上列正本係照原本作成。
如不服本判決，應於判決送達後20日內向本院提出上訴狀（須按
他造當事人之人數附繕本）。如委任律師提起上訴者，應一併繳
納上訴審裁判費。
中　　華　　民　　國　　110 　年　　11　　月　　9 　　日
                                書記官  馬正道